【裁判字號】    92,訴,99
【裁判日期】    920430
【裁判案由】    違反電業法等
【裁判全文】
臺灣高雄地方法院刑事判決                            九十二年度訴字第九九號
    公  訴  人  臺灣高雄地方法院檢察署檢察官
    被      告  甲○○○
右列被告因違反電業法等案件，經檢察官提起公訴（九十一年度偵字第一四二六四號
），本院判決如左：
    主  文
甲○○○無罪。
    理  由
一、公訴意旨略以：被告甲○○○係位於高雄縣美濃鎮○○路四七八巷五號住宅之使
    用人，於民國八十九年七月間，為減省電費之支出，竟基於毀損公物及竊電之犯
    意，將向台灣電力股份有限公司（以下簡稱台電公司）所租用設置於該住宅委託
    由用電戶掌領保管之電度表箱（編號Ｖ0000000、Ｖ0000000號）
    之塑膠封印鎖二只破壞，並將電度表底座之電源反接，致令不堪保持該電度表正
    確使用，使電度表計量失準之方式竊電。嗣於九十年六月二十二日，經台電公司
    鳳山區營業處稽查員戊○○發現後報警查獲，因認被告涉犯違反電業法第一百零
    六條第三款之竊電罪，及刑法第一百三十八條之損壞公務員職務上委託第三人掌
    管之文書物品罪云云。
二、按「犯罪事實應依證據認定之，無證據不得推定其犯罪事實；不能證明被告犯罪
    者，應諭知無罪之判決，刑事訴訟法第一百五十四條、第三百零一條第一項分別
    定有明文。又事實之認定，應憑證據，如不能發現相當證據，或證據不足以證明
    ，自不能已推測或擬制之方法，以為裁判之基礎；認定不利於被告之事實，須依
    積極證據，苟積極證據不足為不利於被告事實之認定時，即應為有利於被告之認
    定，更不必有何有利之證據」，最高法院四十年臺上字第第八六號、三十年上字
    第八一六號著有判例足資參照。次按，偵查程序以發現真實之犯罪人為目的，如
    某甲不屬於犯罪之人時，應繼續發現何人（乙或丙甚或丁）為犯罪之人；但審判
    程序，法院只須判斷已被起訴之被告是否為真實之犯罪行為人，若經為必要之調
    查，其所獲得之證據資料，仍不足為該被告有罪之論證時，即應為無罪之諭知。
    至該項犯罪事實，究係被告以外何人所為，則無查明之義務，最高法院七十三年
    度台上字第三八九二號判例參照。
三、公訴人認被告甲○○○涉犯違反電業法第一百零六條第三款之竊電罪，及刑法第
    一百三十八條之損壞公務員職務上委託第三人掌管之文書物品罪，無非係以被告
    高雄縣美濃鎮○○路四七八巷五號住宅之電度表箱（編號Ｖ0000000、Ｖ
    0000000號）有電度表底座之電源反接之情形，並經證人戊○○即台電公
    司稽查人員、證人即該號住宅前任屋主李婉蓁所為之證述，與卷附之台電公司鳳
    山區營業處用電實地調查表、用電情形明細表各一紙為據。
四、訊據被告甲○○○堅詞否認有何公訴人所指之違反電業法第一百零六條第三款之
    竊電罪，及刑法第一百三十八條之損壞公務員職務上委託第三人掌管之文書物品
    罪，並辯稱：高雄縣美濃鎮○○路四七八巷五號住宅係伊在八十九年間從法院所
    標得，而伊兩個兒子是職業軍人，電費本就可半價計算，且因伊之先生又在麥寮
    工作，而在九十年七月前該房屋亦僅有伊一人在住，所以伊並無竊電之動機；況
    且，該房屋係登記在伊兒子宋榮超名下，伊不可能竊電去害兒子等語。經查：
  (一)高雄縣美濃鎮○○路四七八巷五號被告所居住之房屋，係在八十九年四月五日由
    被告之子宋榮超向法院所投標拍定買得，並於同年五月十完成點交及登記為所有
    權人等情，業經被告具狀陳述明確，並有被告所提之本院不動產權利移轉證明書
    一份、建物及土地所有權狀各一份在卷可按，應堪認定。
  (二)高雄縣美濃鎮○○路四七八巷五號房屋共有二個電表，係在該屋外牆壁，並以上
    、下之方式排列；位於上方之電表係供該房屋二樓所用，位於下方之電表則係供
    該房屋一樓所用。而位於上方之電表在證人戊○○於九十年六月二十二日上午十
    一時十四分許開拆檢查時，發現該只電表之封印鎖確有裂開之痕跡，且該只電表
    電表圓盤之電源線有被反接等情，業經本院於九十二年一月二十三日當庭勘驗九
    十年六月二十二日，證人戊○○至被告所居住之高雄縣美濃鎮○○路四七八巷五
    號房屋檢查電表時所攝錄之錄影帶一卷屬實（見九十二年一月二十三日勘驗筆錄
    ），並經證人戊○○於警詢及本院調查中證述明確（見偵卷第三頁九十一年六月
    六日警詢筆錄、本院九十二年一月二十三日訊問筆錄）。
  (三)本件於九十年六月二十二日查獲當時，上開房屋所附設供二樓所用之電表固有電
    表之封印鎖確有裂開之痕跡，及電表之電源線有被反接之情形，惟該屋之屋主係
    宋榮超，且該屋電費之支出係由宋榮超郵局之帳戶所扣繳，為被告於本院調查中
    供陳明確，核與證人丙○○所述相符（見本院九十二年三月二十五日訊問筆錄）
    ，並有證人丙○○所提之用電戶基本資料一份及被告所提之宋榮超郵政儲金簿影
    本一份在卷可稽。被告既非房屋之所有權人，且電費亦非由其帳戶所支出，則被
    告是否有為上開公訴人所指之犯行之動機，已非無疑。
  (四)又本件台電公司之所以會派員於九十年六月二十二日，至被告所居住之上開房屋
    檢查，係因台電公司有員工密報，且根據密報者之密報單上記載，被告之上開住
    宅有「用電量多，度數少」及「電表圓盤倒轉」之情形，業據證人乙○○即台電
    公司丁○○長到庭證述明確（見本院九十二年一月二十三日訊問筆錄），並有乙
    ○○所庭呈之台電公司「用電資料核對保存單」二紙附卷可稽；而所謂「電表圓
    盤倒轉」是指電表圓盤有逆轉之情況，但正常用電之電表圓盤應該是正轉之情形
    ，固為證人戊○○於本院調查中所陳證（見本院九十二年一月二十三日訊問筆錄
    ），然本件係因台電員工先檢查上開房屋之電表後，復經台電公司派證人戊○○
    檢查後，始發現有上述電表有電表之封印鎖確有裂開之痕跡，及電表之電表圓盤
    之電源線有被反接之情形，惟上開電表之電表圓盤究係何時開始有電源線被反接
    之情形，並無積極證據可資證明，是公訴意旨指被告係自八十九年七月間起而有
    上開犯行，尚非有據；況，觀諸證人戊○○於警詢中所提之用電情形明細表（見
    偵卷第一四頁），被告所居住之上開房屋於前任屋主所住期間之八十七年七月、
    八十八年七月，用電度數亦與被告居住時之八十九年七月之用電度數所差無幾，
    則是否該戶之電表係自八十九年七月起始有電表圓盤之電源線遭反接之情形，亦
    非無疑。至證人戊○○雖於本院調查中另證稱：所謂「用電量多，度數少」之含
    意，係指從住戶外觀觀察電器用品多，但根據我們的專業知識判斷不應該有這麼
    少的用電度數云云，惟衡諸常情，自房屋外觀應難以知悉該房屋究有使用何種電
    器，是自無法判斷出該房屋之用電度數應以多少為合理，故證人戊○○此部分之
    證述，尚非可採。
  (五)綜上所述，本件雖有上述電表之封印鎖確有裂開之痕跡，且該只電表電表圓盤之
    電源線有被反接等情，惟尚乏積極證據足資證明被告有公訴意旨所載之犯行，復
    按「法院只須判斷已被起訴之被告是否為真實之犯罪行為人，若經為必要之調查
    ，其所獲得之證據資料，仍不足為該被告有罪之論證時，即應為無罪之諭知。至
    該項犯罪事實，究係被告以外何人所為，則無查明之義務。」，已如上述，是揆
    諸前揭法條及判例要旨，自不能證明被告涉有違反電業法第一百零六條第三款之
    竊電罪，及刑法第一百三十八條之損壞公務員職務上委託第三人掌管之文書物品
    罪之犯行，依法應為被告無罪判決之諭知。
據上論斷，依刑事訴訟法第三百零一條第一項，判決如主文。
本案經檢察官蔡麗宜到庭執行職務。
中      華      民      國    九十二    年      四      月     三十     日
                                     臺灣高雄地方法院刑事第四庭
                                      審判長法  官  陳  明  富
                                            法  官  陳  業  鑫
                                            法  官  吳  志  豪
右正本證明與原本無異。
如不服本判決，應於判決送達後十日內，向本院提出上訴狀。
                                            書記官  邱  秋  珍
中      華      民      國    九十二    年      四      月     三十     日


司法院資訊處製作；財團法人民間司法改革基金會備份。
